台灣桃園地方法院刑事判決　　　　　　　　　　　　　九十年度自字第二二號
　　自訴人　甲○○
　　被　告　乙○○
右列被告妨害名譽及信用案件，經自訴人提起自訴，本院判決如左：
    主  文
乙○○無罪。
    理  由
一、自訴意旨略以：被告乙○○於台灣桃園地方法院八十九年易字第一九Ｏ五號羅文
    輝違反著作權法案件審理時，即八十九年十月三日於庭出作證時，故意誹謗自訴
    人、妨害自訴人之名譽，及以詐術損害自訴人之信用，被告之陳述如下：（一）
    被告乙○○八十八年一月二十一日在簽署「百渝公司興達電廠消防工程工作完成
    承認書」時，自訴人當時還有很多工作未完成；被告乙○○故意散佈此項流言，
    已顯然損害自訴人承包工程「當時很多工作未完成」之專業信用，更毀壞自訴人
    在同業從業人員間電機技師的專業名譽。（二）在台電興達電廠工地，被告乙○
    ○八十八年一月二十一日簽署「百渝公司興達電廠消防工程工作完成承認書」，
    是自訴人以拆除運轉備用中消防警報工程設備之手段，逼迫被告乙○○下，被告
    乙○○不得以才簽署的，此項被告乙○○以詐術損害自訴人之信用之指述方式散
    佈流言，已達損害自訴人承包工程「拆除運轉備用中消防警報工程設備之手段取
    得完工證明書」之專業信用，更達成毀損自訴人在電機工程同業從業人員與公司
    間自訴人電機技師資格的專業名譽等語。因認被告涉有刑法第三百十條之誹謗罪
    、第三百十三條之損害信用罪嫌云云。並以八十八年二月二十二日汐止郵局存證
    信函一一七號為主要論據。
二、按犯罪事實應依證據認定之，無證據不得推定其犯罪事實，刑事訴訟法第一百五
    十四條定有明文。又刑法第三百十條第一項之誹謗罪係以意思散佈於眾，而指摘
    或傳述足以毀損他人名譽之事為成立要件，此觀諸該法條之規定自明，是行為人
    必須基於散佈於眾之意圖且有誹謗之故意，始足當之，如僅告知特定人或向特定
    機關陳述，即與犯罪構成要件不符（參見最高法院七十五年台非字第一七五號及
    八十三年台非字第三Ｏ六號裁判自明）。再刑法第三百十三條之妨害信用罪，則
    係以行為人散布流言或以詐術損害他人之信用為其構成要件，其中誹謗罪中所稱
    「散布於眾」，係指散播傳布於不特定人或多數人，使大眾得以知悉其內容而言
    ，另妨害信用罪構成要件所稱「散布流言」即將無稽之言，廣為散布於眾，俾眾
    週知之意，是刑法上開誹謗罪及妨害信用罪，均係以行為人向不特定人或多數人
    散布指摘足以毀損他人名譽之事，或將無稽之言散布於眾損害他人之信用，始克
    相當。本件訊據被告乙○○堅決否認右揭犯行，辯稱：其當時確實是這樣說，因
    為當時確實有很多工作未完成，是因為法官問其當日情形，其才這麼告訴法官，
    其說這段話是要回答法官的問話，如果不是法官這樣問，其也不會這樣講等語。
    經查：被告於八十九年十月三日，在本院八十九年易字第一九Ｏ五號違反著作權
    法案件中作證，經承審法官問證人（即本案被告）：「你為什麼會簽工程工作完
    成承認書？」，證人（即本案被告）回答「當時工程其實有很多還未完成，他說
    如果我不簽的話，他要拆那些設備」，此觀諸卷附本院八十九年易字第一九Ｏ五
    號違反著作權法案件之八十九年十三月訊問筆錄自明，可知被告為前揭陳述，是
    回答承審法官之訊問，則被告僅於被動之情形所為之陳述，其應無誹謗及妨害信
    用之主觀犯意。又參酌自訴人於本院九十年三月十三日陳稱：被告是出庭時說的
    等情，被告既未於法庭以外之場所，向不特定之人陳述如自訴人所指陳之言語，
    益證被告並無廣為散佈於眾，俾眾週知之意。自與前揭誹謗及妨害信用之構成要
    件不符，尚難以該罪相繩。故依首揭說明，自應為無罪之諭知。
據上論斷，應依刑事訴訟法第三百四十三條、第三百零一條第一項判決如主文。
中      華      民      國    九十一    年      七      月      十七    日
                                  臺灣桃園地方法院刑事第一庭
                                      審判長法  官   吳爭奇
                                            法  官   胡芷瑜
                                            法  官   范明達
右正本證明與原本無異。
如不服本判決，應於判決送達後十日內向本院提出上訴狀( 應附繕本 )，上訴於
臺灣高等法院。
                                            書記官   孫立文
中        華        民        國   九十一   年   七   月    二十二    日
